【裁判字號】    92,裁,1443
【裁判日期】    921016
【裁判案由】    申租公有土地
【裁判全文】
最  高  行  政  法  院  裁  定                  九十二年度裁字第一四四三號
    抗  告  人  龍福礦業股份有限公司
    代  表  人  甲○○
右抗告人因與相對人財政部國有財產局臺灣中區辦事處間申租公有土地事件，對於中
華民國九十一年九月三十日臺中高等行政法院九十一年度訴字第三二八號裁定提起抗
告，本院裁定如左︰
    主  文
抗告駁回。
抗告訴訟費用由抗告人負擔。
    理  由
一、本件抗告意旨略謂：本件抗告人為使用系爭國有土地，申請省主管機關（礦務局
    ）核定為礦業用地，前經徵詢相對人同意，一旦核定礦業用地後，相對人不得恣
    意註銷申請案，亦不能擅自出租予他人。而相對人代表國庫出租公有財產，應依
    財政部國有財產局訂頒之「國有非公用不動產租賃作業程序」辦理，可見申租案
    係省主管機關與相對人兩單位官署公法上之權力行為，抗告人提起行政爭訟，自
    無不合。查相對人於八十六年二月十一日以台財產中（三）字第八六○○二六七
    號函通知抗告人繳納使用補償費、擔保金、違約金及欠租等費用，以便簽發租約
    書。抗告人迫於無奈匯入擔保金及租金後，即請求相對人依法簽約，同時檢附有
    關證件申請礦務局准予備查，然相對人置之不理。嗣相對人八十九年六月十三日
    台財產中管字第八九○○○一一七九六號函准抗告人免繳使用補償費、違約金及
    欠租等費用，並同意抗告人於取得礦業權獲准展延之證明文件後再行辦理簽約事
    宜。惟抗告人之採礦權於八十九年一月二十七日屆滿後，一直未奉主管機關核准
    展延，乃具函向相對人申請於系爭國有礦業用地租約簽訂日確定前暫先退還上開
    被迫預繳之擔保金及租金，並無拋棄承租國有礦業用地之意思表示。豈料相對人
    竟以九十年九月二十日台財產中管字第○九○○○一九四二○號函同意退還抗告
    人所繳之擔保金，並註銷申租案，俟抗告人取得採礦權後再行申租，不但廢除上
    開八十九年六月十三日函之授益處分，並嚴重損害抗告人依法取得申租案之權利
    。是相對人於申租案有效期間內恣意註銷申租案，係相對人基於公法上權力服從
    關係所為之行政處分，不屬於私法上之行為云云。
二、按提起訴願，以有行政處分之存在為前提要件；依訴願法第三條第一項規定：「
    本法所稱行政處分，係指中央或地方機關就公法上具體事件所為之決定或其他公
    權力措施而對外直接發生法律效果之單方行政行為。」次按行政機關代表公庫出
    租公有財產並非行使公權力對外發生法律上效果之單方行政行為，即非行政處分
    ，而屬私法上契約行為，當事人若對之爭執，自應循民事訴訟程序解決，參照司
    法院釋字第四四八號解釋甚明。本件原裁定以相對人代表國庫管理或處分公產，
    相對人與抗告人間乃土地所有權人與承租人間之私經濟關係，故相對人基於私法
    關係之地位，註銷抗告人之申租案，核屬私法上之行為，與基於公法上權力服從
    關係所為之行政處分有別，抗告人如有爭執，應依民事訴訟程序解決。抗告人對
    之提起訴願，程序顯有未合，訴願決定不受理，即無不合。抗告人復提起行政訴
    訟，自非合法，因將抗告人之訴駁回，揆之前開說明，於法核無違誤。抗告論旨
    ，執前述理由，指摘原裁定違法，求予廢棄，難認有理由，應予駁回。
三、依行政訴訟法第一百零四條、民事訴訟法第九十五條、第七十八條，裁定如主文
    。
中    華    民    國    九十二      年      十        月      十六      日
                    最 高 行 政 法 院  第 四 庭
                                審 判 長 法  官      廖  政  雄
                                         法  官      趙  永  康
                                         法  官      林  清  祥
                                         法  官      鍾  耀  光
                                         法  官      姜  仁  脩
右  正  本  證  明  與  原  本  無  異
                                         法院書記官  蘇  金  全
中    華    民    國    九十二      年      十        月      十六      日


司法院資訊處製作；財團法人民間司法改革基金會備份。
